【裁判字號】    90,上易,2
【裁判日期】    900220
【裁判案由】    贓物
【裁判全文】
臺灣高等法院臺中分院刑事判決                          九十年度上易字第二號
    上  訴  人  臺灣苗栗地方法院檢察署檢察官
    被      告  甲○○
右上訴人，因被告贓物案件，不服臺灣苗栗地方法院八十九年度易字第四七八號，中
華民國八十九年十月六日第一審判決（起訴案號：臺灣苗栗地方法院檢察署八十九年
度偵字第一０六七號），提起上訴，本院判決如左：
    主  文
原判決撤銷。
甲○○故買贓物，處有期徒刑陸月，如易科罰金，以參佰元折算壹日。
    事  實
一、甲○○於民國（下同）八十九年三月五日上午十時許，在苗栗縣公館鄉○○街（
    原審誤為莒光街）市場旁，明知不詳姓名年籍之成年男子所兜售之中華民國第四
    期公益彩券，每張批發進價為新台幣（下同）九十二元，市價則為一百元，該彩
    券係來路不明之贓物（原係丙○○所有，於八十九年三月四日二十三時許，在苗
    栗縣公館鄉○○路與大同路口，所失竊之一千五百四十張公益彩券，包號為○二
    三四五○、○二三四四九、○二三八二四、○二二九九三、○二三八二二、○二
    二九九一號，每包各二百五十張，及其他之四十張），竟以新台幣（下同）一萬
    元之顯不相當代價購買一百八十七張，並於同年三月五日二十時許，持前開購得
    公益彩券（含編號二三四四九、二三四五○、二三八二四、二二九九三、二三八
    二二號）中之五十四張，至苗栗市○○路五三三號「百科書局」，向張建英兌領
    獎金一萬四千元，經張建英發覺該彩券係丙○○所失竊，乃僅兌換二十五張彩券
    後，書立一萬一千五百元之收據佯要甲○○翌日前去取款，並報警查辦，甲○○
    未依約前去取款，經警循線於同年三月八日上午十時許，在苗栗縣公館鄉○○街
    六十三號甲○○住處查獲，並於甲○○身上扣得上開贓物公益彩券中獎存根十二
    張，復於該住處（原審誤為民權街五七巷二十一號）起獲前揭贓物公益彩券存根
    八張（編號○二二九九一號三張、○二二八三八號三張、○二三四三九號一張、
    ○二一六九八號一張）。
二、案經苗栗縣警察局苗栗分局移送臺灣苗栗地方法院檢察署檢察官自動檢舉偵查起
    訴。
      理  由
一、右揭購買被害人丙○○失竊彩券，並前去百科書局兌換之犯罪事實，業據被告甲
    ○○於偵查中、審理時直承不諱，核與被害人丙○○指述失竊情節相符，並據證
    人張建英於偵查中證述屬實。又被告至上開證人開設之書局兌獎時，未將中獎之
    彩券全部兌換，認為一次兌換那麼多不太可能，感覺有問題，就沒去兌換彩金，
    想可能買到贓物等情節，亦據被告於偵查中供明在卷，足徵其於購買公益彩券時
    ，已知悉為贓物無疑。再者，該彩券每張批發價為九十二元之事實，有原審函查
    之臺灣銀行苗栗分行八十九年六月二十八日第二五一五號函文在卷可稽（參見原
    審卷十六頁），該彩券之市價每張一百元，則為眾所周知之事實，是被告以一萬
    元，向來源不明之人士購買一八七張，顯堪認被告有來源不正之贓物認識，至為
    顯明。況依被害人之指稱，該彩券之中獎率約為八分之一，則被告何能購買一八
    七張，卻能中獎高達五四或七四張，佐以臺灣銀行苗栗分行函覆原審之中獎率約
    百分之二十以觀（參見原審卷二十頁），益見被告購買該彩券確有故買贓物之犯
    行甚顯，此外，復有公益彩券編號條碼一份及贓物領據各一份暨照片三幀在卷可
    憑，從而，本件事證明確，被告右揭故買贓物犯行，洵堪認定，應依法論科。
二、核被告所為，係犯刑法第三百四十九條第二項之故買贓物罪。原審經審理結果，
    認被告罪證明確，予以論科，固非無見。但被害人所失竊之彩券有一五四○張，
    原審僅認定有一五○○張，已有未合。又被告被查獲八張彩券之地點，係民生街
    而非民權街之事實，有搜索扣押證明筆錄及被告之警訊筆錄可憑，原審認定仍有
    未合。況被告於七十三年間即因贓物罪，被新竹地院判決有期徒刑五月，經上訴
    後，上訴駁回而緩刑三年，又於八十年因竊盜罪，被桃園地院判決有期徒刑五月
    ，經上訴後改判妨害自由有期徒刑二月，並得易科罰金，此有被告之前科表可稽
    ，本件被害人且堅指被告係行竊之人，雖無證據，但被告犯後僅交出及被查獲合
    計七十四張之彩券，其餘則推說不知去向，且未賠償被害人，顯見被告犯行非輕
    ，原審竟未說明理由，逕予宣告緩刑，自有未洽。再者，被告犯罪後，刑法第四
    十一條得易科罰金之法定最重本刑，已由三年提高至五年，並於九十年一月十日
    修正公布，於同月十二日生效施行，且依刑法施行法第三條之一第二項「未諭知
    得易科罰金之處罰者，亦同」，可見未判決確定之刑事案件，如法定最重本刑為
    五年以下有期徒刑，且經宣告被告有期徒刑在六月以下時，即應依法諭知易科罰
    金之折算標準，至為顯明，則經比較新舊法之規定，自應以新法有利於被告，是
    原審量處被告有期徒刑六月，未及適用該法律，亦有違誤。檢察官依被害人之請
    求，以原審量刑過輕並為緩刑宣告不當，提起上訴，非無理由，原判決亦有上開
    可議，即屬無可維持，應由本院撤銷改判。爰審酌被告之品行不佳、犯罪之動機
    、目的、手段及犯罪後態度等一切情狀，量處如主文第二項所示之刑，並諭知易
    科罰金之折算標準，以示懲儆。
據上論斷，應依刑事訴訟法第三百六十九條第一項前段、第三百六十四條、第二百九
十九條第一項前段，刑法第三百四十九條第二項、第二條第一項前段、第四十一條第
一項、刑法施行法第三條之一第二項，罰金罰鍰提高標準條例第一條前段、第二條，
判決如主文。
本案經檢察官乙○○到庭執行職務
中      華      民      國    九十    年      二      月      二十      日
                                臺灣高等法院臺中分院刑事第二庭
                                      審判長法  官  羅  禮  政
                                            法  官  陳  欣  安
                                            法  官  蔡  聰  明
右正本證明與原本無異。
不得上訴。
                                            書記官    瑞  芳
中      華      民      國      九十      年      二      月    二十一  日
刑法第三百四十九條：
收受贓物者，處三年以下有期徒刑、拘役或五百元以下罰金。
搬運、寄藏、故買贓物或為牙保者，處五年以下有期徒刑、拘役或科或併科一千元以
下罰金。
因贓物變得之財物，以贓物論。
                                                                        Ｄ


司法院資訊處製作；財團法人民間司法改革基金會備份。
